【裁判字號】    92,訴,195
【裁判日期】    920530
【裁判案由】    毒品危害防制條例
【裁判全文】
臺灣臺中地方法院刑事判決                          九十二年度訴字第一九五號
    公  訴  人  臺灣臺中地方法院檢察署檢察官
    被      告  戊○○
    指定辯護人  本院公設辯護人  乙○○
右列被告因毒品危害防制條例案件，經檢察官提起公訴（九十一年度偵字第一五三四
三號），本院判決如左：
    主  文
戊○○販賣第一級毒品，未遂，處有期徒刑陸年，扣案海洛因玖包（毛重玖點柒公克
）沒收銷燬之；又轉讓第一級毒品，處有期徒刑玖月，扣案海洛因玖包（毛重玖點柒
公克）沒收銷燬之，扣案注射針筒肆支、橡皮筋壹條、吸管貳支、擦拭血跡之衛生紙
壹團沒收。應執行有期徒刑陸年陸月，扣案海洛因玖包（毛重玖點柒公克）沒收銷燬
之；扣案注射針筒肆支、橡皮筋壹條、吸管貳支、擦拭血跡之衛生紙壹團沒收。
    事  實
一、戊○○於民國九十一年八月四日晚間八時許，在臺中市○○區○○路三段一一一
    巷三三號戊○○住處地下室，以每五小包計新臺幣（下同）五千元之代價向連勇
    勝購得第一級毒品海洛因（尚未交付價金）後，旋即在上址住處地下室，同時提
    供第一級毒品海洛因及其所有之注射針筒、橡皮筋、吸管、衛生紙等物，供甲○○、丁○○、己○○在現場以橡皮筋綁縛手臂以利注射，並以吸管挑起第一級毒
    品海洛因於注射針筒內注射，復以衛生紙擦拭注射處血跡之方式，施用第一級毒
    品海洛因各一次，而轉讓第一級毒品海洛因與甲○○、丁○○、己○○等三人。
    另意圖營利，於同日晚間八時十五分許，在上址與丁○○協議出售半錢八千元之
    第一級毒品海洛因予丁○○，販賣第一級毒品海洛因，惟未及交付之際，即為警
    在上址查獲戊○○、甲○○、丁○○、己○○等四人，其販賣未能得逞。現場並
    經警扣得第一級毒品海洛因九包（毛重九．七公克），戊○○所有供轉讓第一級
    毒品海洛因供甲○○、丁○○施用之注射針筒四支、橡皮筋一條、吸管二支、擦
    拭血跡之衛生紙一團。嗣經戊○○指證其毒品來源係連勇勝，待連勇勝再至現場
    收取販賣毒品所得款項時，為警當場查獲。
二、案經臺中市警察局第五分局報告臺灣臺中地方法院檢察署檢察官偵查起訴。
    理  由
一、訊據被告戊○○對其轉讓第一級毒品海洛因予證人甲○○、丁○○、己○○一節
    坦承不諱，核與證人甲○○、丁○○證述情節相符，並有其所有施用之注射針筒
    四支、橡皮筋一條、吸管二支、擦拭血跡之衛生紙一團可資佐證，復有臺中市警
    察局第五分局扣押筆錄、扣押物品目錄表各一份在卷可佐，而其中證人甲○○、
    丁○○經警採尿送驗結果，均呈嗎啡陽性反應，有臺中市衛生局煙毒尿液檢驗成
    績書影本二份在卷可參，足徵被告確有轉讓第一級毒品供證人甲○○等三人在場
    施用之事實，至為明確。另訊據被告戊○○矢口否認有何販賣第一級毒品海洛因
    之犯行，辯稱其僅有轉讓毒品之犯行云云。經查：
  (1)證人丁○○於偵審中、證人甲○○於審理中雖證稱被告並無販賣毒品之情事，證
    人丁○○於偵查中證稱其至被告處是要免費施用毒品云云，復於本院審理中證稱
    其只是向被告要一點毒品施用，被告從小袋子裡拿出一小包毒品供其與證人己○○、甲○○等人施用，另一大包毒品放在桌上，被告沒表示什麼，渠等三人就在
    地下室施用毒品，施用完約一、二分鐘，警察就進來查獲云云。另證人甲○○於
    本院審理中證稱其與丁○○等人至被告家中聊天，剛好被告家中有毒品，因此施
    用，當天丁○○和被告有聊天談過外面毒品之價格，只是隨口問問，並未討論向
    被告購買毒品事宜云云。惟證人丁○○至被告住處欲向其購買第一級毒品海洛因
    ，證人甲○○、己○○一同前往，被告與證人丁○○談妥半錢八千元，未及交付
    毒品即為警查獲之事實，業據證人丁○○於警訊時及證人甲○○、己○○迭於警
    偵訊證述明確，證人丁○○於警訊時證稱係向戊○○購買毒品，當日購買八千元
    ，扣案毒品是被告拿出來賣的，其至被告住處時就已在桌上等語，證人己○○於
    警訊時證稱其跟隨證人丁○○去向被告購買毒品，其去時即看到桌上有毒品，其
    至現場時見證人連勇勝、庚○○等二人剛要離開，他們二人也在地下室等語，復
    稱係丁○○要向被告買毒品，找其去作證，被告要賣陳某八千元，份量其不知情
    等語，復於偵查中供證稱證人丁○○欲購買八千元，但尚未拿到毒品，毒品放在
    桌上即為警查獲等語。另證人甲○○於偵查中供證稱丁○○和被告講價錢，講到
    七千五百元、八千元，份量是半錢等語，復稱扣案九包海洛因係自被告身上取出
    等語，另結證稱丁○○要向被告買毒品，其陪他們前往去找被告，陳某與被告還
    在講價錢，扣案九包海洛因是被告拿出來供丁○○看貨用等語。渠等三人證述情
    節互核相符，且衡諸被告尚且無償提供毒品供證人丁○○、甲○○、己○○等人
    施用，而證人丁○○、甲○○、己○○等人與被告並無仇隙等恩怨糾葛，當無懷
    怨誣陷被告之理。是以證人丁○○於警訊時證述及證人甲○○、己○○於警偵訊
    之證述指證證人丁○○向被告購買毒品一節均至為明確，尚難認有何重大矛盾瑕
    疵，應堪採信。證人丁○○於偵審中、證人甲○○於審理中雖均翻異前詞，證人
    丁○○於偵查中證稱其至被告處是要免費施用毒品云云，復於本院審理中證稱其
    只是向被告要一點毒品施用，被告從小袋子裡拿出一小包毒品供其與證人己○○
    、甲○○等人施用，另一大包毒品放在桌上，被告沒表示什麼，渠等三人就在地
    下室施用毒品，施用完約一、二分鐘，警察就進來查獲云云。另證人甲○○於本
    院審理中證稱其與丁○○等人至被告家中聊天，剛好被告家中有毒品，因此施用
    ，當天丁○○和被告有聊天談過外面毒品之價格，只是隨口問問，並未討論向被
    告購買毒品事宜云云，顯係事後迴護被告之詞，不足採信。
  (2)被告復辯稱因證人連勇勝將槍枝放在其住處，就要賣其毒品，吃定我的樣子，其
    不服氣，當時證人連勇勝到其住處，其就向母親表示要報警，因其已遭通緝，也
    想連某遭制裁，因此報警云云，復稱當日證人連勇勝與庚○○有至其住處，連某
    是拿毒品前來，是要賣其毒品，連某一連四日拿毒品前來出售，其拿二萬元向連
    某買二錢，第一次賣其一萬元，第二次賣一萬元，重量其不知道，第三次即是八
    月四日晚上（即查獲日），沒說要賣多少，丟了半錢就要收八千元，其錢沒給他
    ，叫連某等一下再來收錢，連某沒說什麼就走了，表示出去一下就過來收錢，遂
    與庚○○離開等語，毒品是證人連勇勝強迫給的，其不想買，但連某強迫其購買
    ，丟了毒品給伊就要收一萬元，也不說多重云云。惟查：證人連勇勝於警訊時即
    指證其以每錢一萬六千元之代價向被告購買第一級毒品海洛因，共購買六次云云
    ，而被告亦指係向證人連勇勝購買毒品云云，渠等二人相互指證對方販賣毒品供
    己施用，尚無足以渠等相互指訴遽為認定。惟本件查獲過程經本院函查臺中市警
    察局第五分局結果，以被告係因案通緝中，證人即轄區警員丙○○多次到訪並佈
    線仍未緝獲，九十一年八月初被告之母向警員告密其子即被告業已返家，常邀集
    吸毒者至家中吸毒，履勸不聽，警方即派員查緝被告到案等情，有文昌派出所九
    十二年二月二十日警員丙○○報告附於臺中市警察局第五分局九十二年三月四日
    中分五刑字第０九二０００四二七七函一份在卷可參，而證人丙○○於本院審理
    中證稱其報告所載之線民表示知道被告施用毒品之犯行，並未向警方表示被告有
    槍枝，亦未表示被告要配合警方辦案一事，待被告遭查獲後，被告方始主動表示
    願意配合警方辦案等語，顯見被告係因其母向警方通報被告施用毒品犯行，始為
    警查獲，並非因證人連勇勝販賣毒品犯行而委由被告之母報警查獲；且被告如係
    因證人連勇勝有諸多犯行意欲向警方告發，何需在其自行轉讓毒品供證人丁○○
    等人施用時報警，自陷己為警查獲其轉讓毒品等犯行；況以毒品價格不菲，且販
    賣、持有、施用毒品均涉有刑責，證人連勇勝豈有干冒不諱，強迫販賣毒品予被
    告之理，是以被告應係為警查獲後始行向警方供出其毒品來源係向證人連勇勝購
    得。又被告於警訊時辯稱其每次向連某購買五包，代價五千元，其以每錢一萬六
    千元出售，其平均每日購買三至四次，記不清購買幾次云云，嗣稱查獲當日係以
    五千元向連某購得五包海洛因，交易完成云云，復於偵查中稱其自一週前向證人
    連勇勝買毒品一、二十次，花了三萬元，買二錢半以上，一次賣五千元五小包，
    就是賣五次，賣了將近三十次即三十小包，復稱連某都是暫不收錢，其已付五千
    元左右，其他欠款需要時再向其拿取云云，被告或稱每日向證人連勇勝購買三、
    四次，次數不記得云云，或稱一、二十次云云，或稱五次云云，或稱連續四日前
    來出售云云，復稱賣三次云云，其就購買金額、重量或稱每次五包五千元云云，
    或稱第一次賣一萬元，第二次賣一萬元，重量其不知道，第三次丟了半錢就要收
    八千元云云，而查獲當日或稱係以五千元購得五包，或稱連某丟下半錢要八千元
    云云，被告指證證人連勇勝係強迫被告購買毒品一節，固非可採，惟證人庚○○
    於警訊時即證稱證人連勇勝有從口袋拿出一包毒品置於桌上等語，復於審理中證
    稱其開車載證人連勇勝至被告住處，其至被告住處地下室見四人在場，但不認識
    ，並未看到在吸毒，其與連勇勝在場待了幾分鐘，有見到連某丟一包東西在桌上
    ，之後連某就與被告說話，被告表示有朋友在場，一會兒就離開，請連勇勝等一
    下再來，之後其與連某至第一廣場打撞球云云，復稱證人連勇勝係丟一包白色之
    東西云云，核與被告辯以證人連勇勝丟下毒品後先行離去，嗣後再前來收款一節
    相符，查證人賴明宏係查獲當日搭載證人連勇勝二度至被告住處，且證人庚○○
    僅認識證人連勇勝，並不認識被告等情，業據證人庚○○陳明，其證稱證人連勇
    勝現場交付毒品置於被告住處桌上一節，尚非無端設詞虛捏，應堪採信。就被告
    辯以證人連勇勝強迫其購買毒品一節雖不可採，且就購得毒品重量、金額漫行指
    陳，固係販毒者為求脫免販賣刑責之舉，惟其毒品來源確係向連某購得一節，應
    無疑義。
  (3)此外，復有第一級毒品海洛因九包（毛重九．七公克）扣案可資佐證，而上開扣
    案毒品經警連同證人連勇勝為警查獲時扣得毒品一包送驗結果，以送驗毒品十包
    均含第一級第六項毒品海洛因成分（合計淨重六．三九公克，包裝重四．四一公
    克，純度一一．八二％，純質淨重０．七六公克），有法務部調查局鑑驗通知書
    影本一份在卷可參。綜上以觀，被告辯以僅有轉讓毒品，並無販賣云云，顯係卸
    責之詞，不足採信，其販賣第一級毒品海洛因與證人丁○○惟未及交付即為警查
    獲一節事證明確，犯行至堪認定，應予依論法科。
二、查近來政府為杜絕毒品氾濫，毒害人民，再三宣導教民眾遠離毒品、且媒體之報
    導即深且廣，對於毒品之禁絕，應為民眾所熟悉。而政府對於查緝施用、轉讓及
    販賣毒品無不嚴格執行，且販賣毒品罪更係重罪，設若無利可圖，衡情一般持有
    毒品者當不致輕易將持有之毒品交付他人，證人丁○○約定以八千元之代價向被
    告取得第一級毒品海洛因，被告顯有營利意圖甚明。復按毒品危害防制條例第四
    條第一項所謂販賣行為，不以販入後復行賣出為必要，祇要以營利之意思為目的
    ，而有販入或賣出二者其一之行為，即足構成；行為人如非以營利售賣意圖而販
    入，或因其他原因而持有第一級毒品，嗣起意圖利售賣，著手於販賣行為未及賣
    出，即應成立販賣第一級毒品未遂罪責；如非以營利售賣意圖而販入，或因其他
    原因而持有，嗣起意圖利售賣，尚未著手於賣出行為，始成立意圖販賣而持有第
    一級毒品罪責。又刑法之犯罪類型為販賣者之未遂，以買賣之標的物已否交付為
    區分標準，如僅就買賣內容意思表示一致，而尚未交付標的物時，自應論以販賣
    未遂。查本件被告固向證人連勇勝購買毒品後復出售予證人丁○○，惟尚無實據
    可證被告係基於營利之意思販入毒品，其事後再行賣出毒品予證人丁○○，雖就
    金額及買賣標的物已有約定，然未及交付毒品即為警查獲，是以核被告上開所為
    ，係犯毒品危害防制條例第四條第五項、第一項販賣第一級毒品未遂罪，另之被
    告無償提供第一級毒品海洛因供證人甲○○、丁○○、己○○施用之行為，係犯
    同條例第八條第一項之轉讓第一級毒品罪。被告販賣及轉讓第一級毒品前後，持
    有第一級毒品之低度行為，應各為轉讓及販賣之高度行為所吸收，不另論罪。又
    被告同時轉讓第一級毒品犯行供證人丁○○、甲○○、己○○施用，係一行為觸
    犯三轉讓第一級毒品罪名，為想像競合犯，應從一重處斷。又被告轉讓毒品供證
    人己○○施用部分之犯行，雖未據公訴人起訴，惟與已經起訴轉讓毒品供證人丁○○、甲○○施用部分有想像競合犯之裁判上一罪之關係，基於審判不可分之原
    則，應為起訴效力所及，自為本院所得一併審究者，附予敘明。另被告著手於販
    賣第一級毒品海洛因行為之實施，惟未生販賣既遂之結果，其犯罪尚屬未遂階段
    ，爰依刑法第二十六條前段規定，按既遂犯之刑度減輕其刑。又被告為警查獲後
    供出其毒品來源係向證人連勇勝購得，並為警查獲證人連勇勝，其供出毒品來源
    因而破獲，就被告所犯販賣第一級毒品未遂犯行及轉讓第一級毒品犯行均依毒品
    危害防制條例第十七條減輕其刑，並就販賣第一級毒品未遂部分遞減之。被告所
    犯上開販賣第一級毒品未遂、轉讓第一級毒品犯行，犯意各別，行為互殊，應予
    分論併罰。爰審酌被告轉讓、販賣第一級毒品海洛因之犯行，戕害他人身體健康
    、危害社會安全，惡性非輕，其坦承轉讓毒品犯行，惟就販賣部分否認犯行，砌
    詞卸責，然尚能供出毒品來源之犯後態度等一切情狀，各量處如主文所示之刑，
    並定其應執行刑。扣案之第一級毒品海洛因九包（毛重九．七公克）係毒品危害
    防制條例第二條第二項規定之第一級毒品，應依毒品危害防制條例第十八條第一
    項前段規定宣告沒收銷燬之。又扣案注射針筒四支、橡皮筋一條、吸管一支、擦
    拭血跡之衛生紙一團等物係被告所有，且係被告提供毒品供證人丁○○、甲○○
    、己○○等三人施用所用，業據被告供明，為犯罪所用之物且為被告所有，應依
    刑法第三十八條第一項第二款沒收之。
據上論斷，應依刑事訴訟法第二百九十九條第一項前段，毒品危害防制條例第四條第
五項、第一項、第八條第一項、第十八條第一項前段、第十七條，刑法第十一條前段
、第二十六條前段、第五十五條、第五十一條第五款、第三十八條第一項第二款，判
決如主文。
中      華      民      國      九十二      年    五    月      三十    日
                                    臺灣臺中地方法院刑事第二庭
                                        法  官  陳  葳
右正本證明與原本無異
如不服本判決，應於收受本判決後十日內向本院提出上訴書狀，其未敘述上訴理由者
，並得於提起上訴後十日內向本院補提理由書狀（均須按他造當事人之人數附繕本）
「切勿逕送上級法院」
                                        書記官
中      華      民      國      九十二      年    五    月      三十    日
附錄法條：
毒品危害防制條例第四條
製造、運輸、販賣第一級毒品者，處死刑或無期徒刑；處無期徒刑者，得併科新臺幣
一千萬元以下罰金。
製造、運輸、販賣第二級毒品者，處無期徒刑或七年以上有期徒刑，得併科新臺幣七
百萬元以下罰金。
製造、運輸、販賣第三級毒品者，處五年以上有期徒刑，得併科新臺幣五百萬元以下
罰金。
製造、運輸、販賣專供製造或施用毒品之器具者，處一年以上七年以下有期徒刑，得
併科新臺幣一百萬元以下罰金。
前四項之未遂犯罰之。
毒品危害防制條例第八條：
轉讓第一級毒品者，處一年以上七年以下有期徒刑，得併科新台幣一百萬以下罰金。
轉讓第二級毒品者，處六月以上五年以下有期徒刑，得併科新台幣七十萬元以下罰金
。


司法院資訊處製作；財團法人民間司法改革基金會備份。
